【裁判字號】    95,易,754
【裁判日期】    950831
【裁判案由】    毒品危害防制條例
【裁判全文】
臺灣高雄地方法院刑事判決               95年度易字第754號
公  訴  人  臺灣高雄地方法院檢察署檢察官
被      告  甲○○
上列被告因毒品危害防制條例案件，經檢察官提起公訴（95年度
毒偵字第2894號），被告於本院準備程序進行中，就被訴事實為
有罪之陳述，經本院告知簡式審判程序意旨，並聽取公訴人及被
告之意見後，合議庭裁定由受命法官獨任進行簡式審判程序審理
，本院判決如下：
    主  文
甲○○施用第二級毒品，累犯，處有期徒刑伍月，如易科罰金，
以銀元參佰元即新台幣玖佰元折算壹日。
    事  實
一、甲○○曾因施用毒品案件，經本院裁定送觀察、勒戒後，認
    無繼續施用毒品之傾向，於民國88年9 月20日執行完畢釋放
    ，經檢察官於88年9 月20日以88年度偵字第15576 號不起訴
    處分確定，復於91年間因施用毒品案件，經本院判處有期徒
    刑6 月確定，另於92年間再因施用第一級毒品及第二級毒品
    案件，經本院以92年度訴字第1693號分別判處有期徒刑8 月
    及4 月，應執行有期徒刑10月確定，2 罪接續執行，於92年
    8 月1 日入監執行，於94年2 月28日縮短刑期執行完畢。詎
    甲○○仍不知戒絕毒癮，明知甲基安非他命屬毒品危害防制
    條例第2 條第2 項第2 款之第二級毒品，竟基於施用第二級
    毒品甲基安非他命之犯意，於95年1 月13日，在高雄市○○
    區○○路34巷18弄9 號之1 住處，以將甲基安非他命放入玻
    璃球內以火燒烤吸食煙霧之方式施用第二級毒品甲基安非他
    命1 次，嗣於95年1 月14日19時許，在高雄縣鳳山市○○街
    ，因行徑可疑，為警盤查後，經其同意至警局採尿送驗，而
    查悉上情。
二、案經高雄縣政府警察局鳳山分局報告台灣高雄地方法院檢察
    署檢察官偵查起訴。
    理  由
壹、程序方面：
一、按除被告所犯為死刑、無期徒刑、最輕本刑為3 年以上有期
    徒刑之罪或高等法院管轄第一審案件者外，於法院行準備程
    序進行中，被告先就被訴事實為有罪之陳述時，審判長得告
    知被告簡式審判程序之旨，並聽取當事人、代理人、辯護人
    及輔佐人之意見後，裁定進行簡式審判程序；且受命法官行
    準備程序，與法院或審判長有同一之權限；又簡式審判程序
    之證據調查，不受刑事訴訟法第159 條第1 項、第161 條之
    2 、第161 條之3 、第163 條之1 及第164 條至第170 條規
    定之限制，刑事訴訟法第273 條之1 第1 項、第279 條第 2
    項前段、第273 條之2 分別定有明文。
貳、實體方面：
一、訊據被告對於上揭犯罪事實坦承不諱，本院復審酌：
  (一)按毒品危害防制條例係於92年7 月9 日修正公布，並自93年
    1 月9 日施行。修正後第20條規定：「犯第10條之罪者，檢
    察官應聲請法院裁定，或少年法院（地方法院少年法庭）應
    先裁定，令被告或少年入勒戒處所觀察、勒戒，其期間不得
    逾2 月。觀察、勒戒後，檢察官或少年法院（地方法院少年
    法庭）依據勒戒處所之陳報，認受觀察、勒戒人無繼續施用
    毒品傾向者，應即釋放，並為不起訴之處分或不付審理之裁
    定；認受觀察、勒戒人有繼續施用毒品傾向者，檢察官應聲
    請法院裁定或由少年法院（地方法院少年法庭）裁定令入戒
    治處所強制戒治，其期間為6 個月以上，至無繼續強制戒治
    之必要為止。但最長不得逾1 年。依前項規定為觀察、勒戒
    或強制戒治執行完畢釋放後，5 年後再犯第10條之罪者，適
    用本條前2 項之規定。」第23條規定：「依第20條第2 項強
    制戒治期滿，應即釋放，由檢察官為不起訴之處分或少年法
    院（地方法院少年法庭）為不付審理之裁定。觀察、勒戒或
    強制戒治執行完畢釋放後，5 年內再犯第10條之罪者，檢察
    官或少年法院（地方法院少年法庭）應依法追訴或裁定交付
    審理。」第20條修正理由為：「二、‧‧爰修正簡化施用毒
    品犯之刑事處遇程序，僅區分為初犯、5 年內再犯；初犯，
    經觀察、勒戒或強制戒治，應為不起訴處分或交付審理之裁
    定；觀察、勒戒或強制戒治執行完畢釋放後5 年內再犯，即
    依法追訴或裁定交付審理。故於第1 項增列『初』犯，以資
    與再犯區別，凡依本條例規定觀察、勒戒、強制戒治完畢釋
    放，或為不起訴之處分，或為不付審理之裁定、免刑之判決
    、不付保護處分之裁定等裁判後，再犯施用毒品罪者，均屬
    再犯。‧‧五、第3 項修正理由如下：(一)現行條文規定再犯
    之界定時點為第1 次犯後經不起訴之處分或不付審理之裁定
    ，如受觀察、勒戒人或受強制戒治人於出所後、不起訴處分
    或不付審理裁定前旋即再次施用毒品，若非屬再犯，顯不合
    理，且現行法律適用上引發諸多爭議，爰將再犯之界定時點
    修正為觀察、勒戒或強制戒治執行完畢釋放，以杜紛爭。(二)
    觀察、勒戒或強制戒治後5 年後再犯者，顯見前所實施之觀
    察、勒戒或強制戒治已足以遮斷其施用毒品之癮，為期自新
    及協助其斷除毒癮，對此5 年後再犯者，爰明定仍適用初犯
    之規定，先經觀察、勒戒、強制戒治之程序。(三)現行條文所
    定三犯以上之情形，因修正草案僅區分為初犯、5 年後再犯
    ，自應依修正條文第23條第2 項規定處理，本項三犯以上部
    分應予刪除。」第23條修正理由為：「‧‧四、觀察、勒戒
    或強制戒治執行完畢釋放後5 年內再犯者，檢察官應依法追
    訴或少年法院應裁定交付審理之立法理由：(一)受觀察、勒戒
    人或受強制戒治執行完畢釋放後5 年內再犯者，其再犯率甚
    高，原據以實施之觀察、勒戒及強制戒治既已無法收取其實
    效，爰施以刑事處遇‧‧。」依上揭立法理由觀之，修正毒
    品危害防制條例就施用毒品者，祇於「初犯」及「5 年後再
    犯」2 種情形，有其追訴條件之限制，即須於初犯經觀察、
    勒戒或強制戒治釋放後，5 年內均無施用毒品之行為，始能
    認其前所實施之觀察、勒戒或強制戒治已足遮斷毒癮，而得
    於5 年後再犯時，再予適用初犯之規定，重行觀察、勒戒等
    程序。倘5 年內已經再犯，被依法追訴處罰，縱其第3 次（
    或第3 次以上）施用毒品之時間在初犯釋放5 年以後，即與
    「5 年後再犯」之情形有別，且因已於「5 年內再犯」，顯
    見其再犯率甚高，原實施觀察、勒戒或強制戒治，已無法收
    其實效，而無5 年戒斷期之存在，自無再經觀察、勒戒及強
    制戒治之必要，應得逕行追訴處罰（最高法院95年度台上字
    第1071號判決參照）。被告前經法院裁定執行觀察勒戒程序
    ，於88年9 月20日期滿，復於5 年內因施用毒品案件，經法
    院分別判處有期徒刑6 月及10月確定。揆諸上開判決意旨，
    其所為即非「5 年後」再犯施用毒品犯行，自應依法追訴。
  (二)次查，經警將被告於95年1 月14日遭查獲時所採集之尿液送
    驗結果，係呈甲基安非他命陽性反應，此有台灣檢驗科技股
    份有限公司95年1 月26日KＺ000000000000號濫用藥物尿液檢
    驗報告尿液檢驗成績書及姓名代碼對照表各1 紙（偵卷第5
    、6 頁）附卷可稽，又查：甲基安非他命經口服投與後，約
    百分之70於24小時內可自尿液中排出，而尿液內含甲基安非
    他命成分之檢出，與投與甲基安非他命的量、個人體質、檢
    驗儀器之精密度有關，通常採尿化驗是否呈陽性反應，應以
    投與後24小時內所採者為宜，此有行政院衛生署藥物食品檢
    驗局（80）藥檢壹字第4529號函可查。準此而論，被告為遭
    查獲之尿液經送驗結果，係甲基安非他命陽性反應，顯見被
    告確有施用第二級毒品甲基安非他命之犯行甚明。
  (三)綜上所述，本件事證明確，被告犯行洵堪認定。
二、核被告所為，係犯毒品危害防制條例第10條第2 項之施用第
    二級毒品罪。又其施用第二級毒品前後持有該毒品之低度行
    為，應被其施用之高度行為所吸收，不另論罪。又被告因違
    反毒品危害防制條例案件，經法院分別判處有期徒刑6 月及
    10月確定，於92年8 月1 日入監執行，於94年2 月28日縮短
    刑期執行完畢，此有臺灣高等法院被告前案紀錄表1 紙在卷
    可參，其於有期徒刑執行完畢後5 年內，再故意犯本件有期
    徒刑以上之罪，不論依行為時刑法第47條，或95 年7月1 日
    修正公布施行之刑法（即修正後刑法）第47條第1 項之規定
    ，均構成累犯，對被告而言並無有利或不利之情形，自不生
    新舊法比較之問題，應逕依修正前刑法第47條規定論以累犯
    ，並加重其刑。爰審酌被告前有施用毒品之不良素行，歷經
    觀察勒戒及執行有期徒刑後，仍未能徹底戒絕毒品，顯見意
    志不堅，且有失政府制定毒品危害防制條例之立法美意，本
    不宜寬貸，惟念其施用毒品乃自戕一己之身體健康，尚未害
    及他人，且犯後終知能坦承犯行等一切情狀，量處如主文所
    示之刑，並諭知易科罰金之折算標準。
三、按行為後法律有變更者，適用行為時之法律。但行為後之法
    律有利於行為人者，適用最有利於行為人之法律，刑法第2
    條第1 項定有明文。另被告於犯罪時之刑法第41條第1 項前
    段規定：「犯最重本刑為5 年以下有期徒刑以下之刑之罪，
    而受6 個月以下有期徒刑或拘役之宣告，因身體、教育、職
    業、家庭之關係或其他正當事由，執行顯有困難者，得以1
    元以上3 元以下折算1 日，易科罰金。」，而被告行為時之
    易科罰金折算標準，修正前罰金罰鍰提高標準條例第2 條前
    段（現已刪除）規定，就其原定數額提高為100 倍折算1 日
    ，被告行為時之易科罰金折算標準，應以銀元300 元折算1
    日，經折算為新臺幣後，應以新臺幣900 元折算為1 日。惟
    95年7 月1 日修正公布施行之刑法第41條第1 項前段則規定
    ：「犯最重本刑為5 年以下有期徒刑以下之刑之罪，而受6
    個月以下有期徒刑或拘役之宣告者，得以新臺幣1000元、20
    00元或3000元折算1 日，易科罰金。」比較修正前後之易科
    罰金折算標準，以95年7 月1 日修正公布施行前之規定，較
    有利於被告，則應依刑法第2 條第1 項前段，適用修正前刑
    法第41條第1 項前段規定，定易科罰金折算標準，附此敘明
    。
據上論斷，應依刑事訴訟法第273 條之1 第1 項、第299 條第1
項前段，毒品危害防制條例第10條第2 項，刑法第2 條第1 項、
修正前刑法（下同）第11條、第47條、第41條第1 項前段，修正
前罰金罰鍰提高標準條例第2 條，判決如主文。
本案經檢察官劉慕珊到庭執行職務。
中    華    民    國    95    年    8     月    31    日
                    刑事第七庭  法  官  張茹棻
以上正本證明與原本無異。
如不服本判決，應於判決送達後10日內，向本院提出上訴狀。
中    華    民    國    95    年    8     月    31    日
                                書記官  陳惠玲
附錄法條
毒品危害防制條例第10條
施用第一級毒品者，處6月以上5年以下有期徒刑。
施用第二級毒品者，處3年以下有期徒刑。


司法院資訊處製作；財團法人民間司法改革基金會備份。
